【裁判字號】    92,上訴,1088
【裁判日期】    920903
【裁判案由】    強盜
【裁判全文】
臺灣高等法院臺中分院刑事判決                  九十二年度上訴字第一○八八號
    上  訴  人
    即  被  告  乙○○
    指定辯護人  本院公設辯護人  甲○○
右上訴人因強盜案件，不服臺灣南投地方法院九十二年度訴字第一六０號中華民國九
十二年五月十三日第一審判決（起訴案號：臺灣南投地方法院檢察署九十二年度偵字
第一一九三號），提起上訴，本院判決如左：
      主  文
上訴駁回。
      事  實
一、乙○○曾於民國（下同）八十二年間因竊盜案件，經台灣台中地方法院判處有期
    徒刑六月、緩刑二年（不構成累犯），詎其未知悔悟，因缺錢花用，竟意圖為自
    己不法之所有，於九十二年三月十五日下午六時三十分許，先在南投縣草屯鎮○
    ○路之某處路口，將其所有之車號ＮＶＰ－六八三號重型機車，以擋泥板反折包
    覆車牌，並以橡皮圈固定之方式，遮住該重型機車車牌，且頭載安全帽（未扣案
    ）後，行至南投縣草屯鎮○○里○○路○段一四八號前，以時速約六、七十公里
    之速度，故意以車頭追撞其車前方，正由丁○○騎乘之車號ＵＢＰ－九四三號行
    進中輕型機車後部而製造假車禍，以此強暴方式使丁○○人車倒地（傷害及毀損
    均未據告訴），致丁○○之左腳腳踝局部遭機車壓住而無法抗拒之情況後，再假
    意上前欲扶起丁○○，而強行取走丁○○之手提包一個（內有新台幣二萬元及書
    本等財物）得逞。惟乙○○得手後欲騎乘機車逃離現場之際，不慎撞及對向不詳
    車號之曳引車車輪倒地，丁○○見狀即向前追趕，並與乙○○發生拉扯，而取回
    前開遭搶之手提包，適有民眾及巡邏員警經過該處，而當場查獲。
二、案經南投縣政府警察局草屯分局報告臺灣南投地方法院檢察署檢察官偵查起訴。
      理  由
一、訊據上訴人即被告乙○○（下稱被告）固坦承右揭時地，騎乘機車撞倒被害人丁
    ○○後，搶走被害人丁○○所有之上開手提包一個之事實，惟矢口否認有何強盜
    犯行，辯稱：伊當時固然在尋找目標劫取財物，因視線不好才撞到被害人，臨時
    起意搶走被害人手提包，並非蓄意以機車追撞方法強盜云云。惟查：被告因缺錢
    花用，於右揭時間、地點，先將其重型機車以擋泥板反折包覆車牌，且頭載安全
    帽後，以時速約六、七十公里之速度，故意以車頭追撞前方由被害人丁○○騎乘
    之輕型機車，使被害人丁○○人車倒地，致被害人丁○○之左腳腳踝局部遭機車
    壓住而無法抗拒之情況後，再假意上前欲扶起被害人而強行取走丁○○之手提包
    一個得逞之事實，業據被告於檢察官偵查中供述：因家裡沒錢，又怕被害人報案
    ，而用擋泥板遮住車牌，騎乘機車以時速六、七十公里撞擊時速約三、四十公里
    之被害人的車尾時煞車，並於被害人倒地後，搶走被害人的手提包，但得手後要
    騎車逃走時，撞到一部曳引車，被害人就跑過來追我，並把我搶到的手提包又搶
    回去等語綦詳（見偵查卷第三十二頁及反面），核與被害人丁○○於警訊、原審
    及本院指訴之情節相符（見偵查卷第九頁；原審卷第四十四至四十五頁；本院卷
    第六十三至六十四頁），復經現場證人陳金瑛於警訊證述：「如何碰撞我沒看見
    ，但是看見時已經是兩部機車重疊，是搶嫌的機車前半段壓住被害人的後半段．
    ．．搶匪在案發碰撞後，速度很快把自己機車牽起來，加急速往對向車道衝過去
    ，結果機車前輪去撞到對向大貨車的左後輪．．．被害人一邊拉扯皮包，一邊喊
    搶劫」屬實（見偵查卷第十頁反面），被告係蓄有強盜被害人財物之犯意明確，
    所辯情節委無可採。此外，復有贓物認領保管單一紙、現場圖一份、現場照片十
    六張、車籍作業系統─查詢認可資料一件在卷可稽。綜上所述，本件事證明確，
    被告所否認與辯解，無非卸責飾詞，核無可採，其犯行堪予認定，應依法論科。
二、按刑法上強盜罪中所謂強暴，係指對被害人施以足以壓制反抗力之有形力行使，
    致被害人在此行為之下，其意思之形成及行使受到重大妨害，並處於不能反抗程
    度之狀態而言。又按刑法上之搶奪罪，其為奪取他人所有物雖與強盜罪無殊，但
    搶奪行為係指乘人不及抗拒而為奪取，如果行為人施用強暴、脅迫手段使人不能
    抗拒而強取財物，即應成立強盜之罪；至所謂強暴、脅迫手段，祇須抑壓被害人
    之抗拒，足以喪失其意思自由為已足，縱令被害人實際並無抗拒行為，仍於強盜
    罪之成立，不生影響，以上於最高法院著有二十年非字第八四號判例可資參照。
    本件被告故意以機車擦撞被害人丁○○所騎乘之機車，使其失控倒地而以製造假
    車禍之方式取得財物，所為之強暴手段已達使被害人丁○○失去反抗能力之程度
    ，是核被告所為，係犯刑法第三百二十八條第一項之強盜罪。原審依據上述理由
    ，適用刑法第三百二十八條第一項，並審酌被告有竊盜之前科素行（參見本院被
    告全國前案紀錄表），故意以機車追撞被害人丁○○使其失控倒地，而以製造假
    車禍之方式取得財物，犯罪手段嚴重破壞社會治安，犯罪所生危害鉅大，且犯罪
    所得達新台幣二萬元，及犯後態度等一切情狀，量處被告有期徒刑六年之刑。敘
    明被告騎用以犯本件強盜罪之上開機車一部及安全帽，雖係被告所有，已據其供
    明在卷，然機車為一般民眾常用之交通工具，而安全帽則係依法令騎乘機車須備
    之物，均非客觀上專供被告強盜犯罪所用之物，復未據扣案，爰不予宣告沒收，
    。經核其認事用法俱無不合，量刑亦稱允適，被告提起上訴猶執陳詞否認有強盜
    犯罪及原判決量刑過重云云，非有理由，應予駁回。
據上論斷，應依刑事訴訟法第三百六十八條，判決如主文。
本案經檢察官丙○○到庭執行職務。
中      華      民      國    九十二    年      九      月      三      日
                                   臺灣高等法院臺中分院刑事第七庭
                                         審判長法  官  江  錫  麟
                                               法  官  黃  日  隆
      法  官  謝  說  容
右正本證明與原本無異。
如不服本判決應於收受送達後十日內向本院提出上訴書狀，其未敘述上訴之理由者並
得於提起上訴後十日內向本院補提理由書（均須按他造當事人之人數附繕本）。
                                               書記官  陳  振  海
中      華      民      國    九十二     年     九      月      四      日
附錄本案論罪科刑法條：
刑法第三百二十八條：
  意圖為自己或第三人不法之所有，以強暴、脅迫、藥劑、催眠術或他法，至使不能
  抗拒，而取他人之物或使其交付者，為強盜罪，處五年以上有期徒刑。
  以前項方法得財產上不法之利益或使第三人得之者，亦同。
  犯強盜罪因而致人於死者，處死刑、無期徒刑或十年以上有期徒刑；致重傷者，處
  無期徒刑或七年以上有期徒刑。
  第一項及第二項之未遂犯罰之。
  預備犯強盜罪者，處一年以下有期徒刑、拘役或三千元以下罰金。
                                                                        Ｆ


司法院資訊處製作；財團法人民間司法改革基金會備份。
